臺灣桃園地方法院民事判決　　　　　　　100年度訴字第251號
原　　　告　臺灣中小企業銀行股份有限公司
法定代理人　羅澤成
訴訟代理人　黃麗芬
被　　　告　陳春珠
　　　　　　徐阿坤
上列當事人間請求清償債務事件，本院於民國100 年4 月12日言
詞辯論終結，判決如下：
    主      文
被告陳春珠應給付原告新臺幣玖拾肆萬參仟捌佰壹拾肆元，及自
民國九十九年十一月十一日起至清償日止按週年利率百分之三點
八一計算之利息，暨自民國九十九年十二月十一日起至清償日止
，其逾期在六個月以內者，按上開利率百分之十，逾期超過六個
月者，按上開利率百分之二十計算之違約金。如對被告陳春珠之
財產強制執行無效果時，由被告徐阿坤給付之。
被告陳春珠應給付原告新臺幣貳萬零伍佰陸拾貳元，及其中新臺
幣貳萬零貳佰柒拾壹元自民國九十九年十二月二日起至清償日止
，按週年利率百分之十七點三三計算之利息。
訴訟費用由被告陳春珠負擔。其中百分之九十八，如原告對被告
陳春珠之財產強制執行無效果時，由被告徐阿坤負擔。
    事實及理由
壹、程序方面：
一、被告陳春珠經合法通知，無正當理由，未於言詞辯論期日到
    場，核無民事訴訟法第386 條各款所列情形，爰依原告之聲
    請，由其一造辯論而為判決。
二、按訴狀送達後，原告不得將原訴變更或追加他訴，但擴張或
    減縮應受判決事項之聲明者，不在此限，民事訴訟法第255
    條第1 項但書第3 款定有明文。查原告起訴時，其訴之聲明
    第1 項原為：被告陳春珠應給付原告新臺幣（下同）943,81
    4 元，及自民國99年11月10日起至清償日止按週年利率3.81
    ％計算之利息，暨自99年12月11日起至清償日止，其逾期在
    6 個月以內者，按上開利率10％，逾期超過6 個月者，按上
    開利率20％計算之違約金。如對被告陳春珠之財產強制執行
    無效果時，由被告徐阿坤給付之。嗣於本院100 年4 月12日
    言詞辯論期日，當庭變更該項聲明為如前揭主文第1 項所示
    （本院卷第40頁）。核原告所為訴之變更，屬減縮應受判決
    事項之聲明，揆諸上開法律規定，應予准許，合先敘明。
貳、實體方面：
一、原告起訴主張：（一）被告陳春珠於98年4 月7 日邀同被告
    徐阿坤為保證人，與原告簽訂臺灣企銀房屋貸款契約1 份，
    向原告借款100 萬元，借款期間自98年4 月10日起至118 年
    4 月10日止，利息按原告定儲利率指數（月調整）加週年利
    率2.6 ％機動計息（起訴時為1.21％+2.6％＝3.81％），並
    自貸款實際撥款日起依年金法按月攤還本息。因被告陳春珠
    自99年11月11日起即未依約償還本金、利息，依上開契約一
    般條款第6 條第1 項第1 款約定，其債務視為全部到期，被
    告陳春珠應償還原告剩餘之本金943,814 元，及自99年11月
    11日起至清償日止按週年利率3.81％計算之利息，暨自99年
    12月11日起至清償日止，其逾期在6 個月以內者，按上開利
    率10％，逾期超過6 個月者，按上開利率20％計算之違約金
    。又被告徐阿坤為被告陳春珠之保證人，應於原告就被告陳
    春珠之財產強制執行無效果時，負清償之責。（二）被告陳
    春珠另於98年4 月起持有原告核發之卡號為0000-0000-0000
    -0000 號信用卡簽帳消費，並簽立約定條款，約定如被告陳
    春珠未能按期還款，應依信用卡持卡人信用評等結果所定之
    信用卡利率加計遲延利息，及延滯第1 個月，當月計付違約
    金100 元、延滯第2 個月當月計付違約金300 元、延滯第3
    個月以上者，每月加計違約金600 元。因被告陳春珠自99年
    5 月1 日起即未依約繳款，其全部債務視為到期，迄今尚欠
    20,562元，及其中20,271元自99年12月2 日起至清償日止，
    按週年利率17.33 ％計算之利息。又上開債務迭經催討，迄
    今未獲清償。爰依民法消費借貸、信用卡消費契約及一般保
    證等法律關係提起本訴等語，並聲明：如主文第1 、2 項所
    示。
二、被告徐阿坤則以：伊與主債務人即被告陳春珠並非熟識，伊
    係應伊堂妹即訴外人徐月蘭之要求，而擔任被告陳春珠之保
    證人。伊對原告所主張被告陳春珠尚積欠原告之本金、利息
    及違約金數額均不清楚，沒有意見等語資為抗辯，並答辯聲
    明：原告之訴駁回。
三、被告陳春珠經合法通知，未於言詞辯論期日到場，亦未提出
    書狀作何聲明或陳述。
四、兩造不爭執事項：
（一）被告陳春珠曾於98年4 月7 日與原告簽訂臺灣企銀房屋貸
      款契約1 份，向原告借款100 萬元，借款期間自98年4 月
      10日起至118 年4 月10日止，借款利息按原告定儲利率指
      數（月調整）加週年利率2.6 ％機動計息（起訴時為1.21
      ％+2.6％＝3.81％），及逾期在6 個月以內者，按上開利
      率10％，逾期超過6 個月者，按上開利率20％計算之違約
      金；被告陳春珠已收受原告所交付之上開貸與款項。上述
      房屋貸款契約之保證人欄位為被告徐阿坤所簽。
（二）被告陳春珠於98年4 月起持有原告核發之卡號為0000-000
      0-0000-0000 號信用卡簽帳消費，並簽立約定條款，如未
      能按期還款，應依信用卡持卡人信用評等結果所定之信用
      卡利率加計遲延利息，及延滯第1 個月，當月計付違約金
      100 元、延滯第2 個月當月計付違約金300 元、延滯第3
      個月以上者，每月加計違約金600 元。
五、按當事人對於他造主張之事實，於言詞辯論時不爭執者，視
    同自認，但因他項陳述可認為爭執者，不在此限。當事人對
    於他造主張之事實，為不知或不記憶之陳述者，應否視同自
    認，由法院審酌情形斷定之。當事人對於他造主張之事實，
    已於相當時期受合法之通知，而於言詞辯論期日不到場，亦
    未提出準備書狀爭執者，準用第1 項之規定，但不到場之當
    事人係依公示送達通知者，不在此限，民事訴訟法第280 條
    定有明文。被告徐阿坤雖辯稱，伊與被告陳春珠不熟，係應
    伊堂妹即訴外人徐月蘭之要求而擔任被告陳春珠之保證人，
    伊一時迷糊始於房屋貸款契約之保證人欄位簽名云云（本院
    卷第31頁背面）。惟被告上開所辯僅為意思表示之動機，然
    究竟係何動機驅使被告為法律行為非僅單一態樣，況意思表
    示之動機若無表現於外，亦非契約相對人所能知悉，且被告
    徐阿坤就上述情節是否有其他意思表示瑕疵，亦未能於言詞
    辯論終結前舉證以實其說。又查本件原告主張之事實，業據
    其提出臺灣企銀房屋貸款契約影本、繳款明細、利率表、信
    用卡申請書、信用卡帳單影本、放款轉帳支出傳票影本等各
    1 件為證（本院卷第5 至10、11至12-1、34頁），核屬相符
    。且記載原告上開主張之起訴狀繕本、本院100 年3 月11日
    言詞辯論筆錄，業已合法送達被告陳春珠，有本院送達證書
    在卷可稽（本院卷第27、35頁）。被告陳春珠已於相當時期
    受合法通知，就原告主張之事實，既未於言詞辯論期日到場
    爭執，亦未提出書狀作何聲明或陳述，依民事訴訟法第280
    條第3 項準用第1 項之規定，視同對於原告主張之事實自認
    ；至被告徐阿坤就原告主張被告陳春珠尚積欠原告之本金、
    利息及違約金數額等事實，均表示不清楚，沒有意見等語（
    本院卷第32頁），本院審酌原告業已提出繳款明細、利率表
    ，且被告徐阿坤就原告主張被告陳春珠尚積欠原告之金額僅
    空泛表示不清楚，而未予爭執等情，亦應視同被告徐阿坤已
    為自認，是堪信原告前開主張之事實為真正。被告陳春珠既
    有前揭未依約攤還本息、違約金之事實，所欠其餘債務視為
    全部已到期，依房屋貸款契約自應負清償之責；而被告徐阿
    坤係被告陳春珠借貸之保證人，於原告對被告陳春珠之財產
    強制執行無結果前，對原告尚得拒絕清償，為民法第745 條
    所明定，惟若原告強制執行無效果時，仍應負清償之責。
六、次按消費借貸契約，借用人應於約定期限內，返還與借用物
    種類、品質、數量相同之物；又遲延之債務，以支付金錢為
    標的者，債權人得請求依法定利率計算之遲延利息，但約定
    利率較高者，仍從其約定利率，民法第478 條前段、第233
    條第1 項分別定有明文。本件被告與原告成立系爭房屋貸款
    契約及信用卡消費契約，卻未依約履行清償，且有一期未付
    視為全部到期之喪失期限利益約定，則於本件起訴之際，上
    開借款之清償期日亦已全部到期。從而，原告依消費借貸、
    信用卡消費契約及一般保證之法律關係，請求被告陳春珠給
    付如主文第1 項所示之金額、利息及違約金，及對被告陳春
    珠之財產強制執行無結果時，被告徐阿坤對原告應負給付之
    責；暨請求被告陳春珠給付如主文第2 項所示之金額、利息
    及違約金，均有理由，應予准許。
七、另被告徐阿坤雖係於臺灣企銀房屋貸款契約中「連帶保證人
    」之欄位簽名，然經本院於100 年3 月11日言詞辯論期日闡
    明，原告仍表示僅依普通保證之法律關係，請求被告徐阿坤
    於原告就被告陳春珠之財產強制執行無效果時，給付如主文
    第1 項之金額（本院卷第31頁背面），附此敘明。
八、本件事證已臻明確，兩造其餘主張陳述及所提之證據，經審
    酌與本院前揭判斷無影響，毋庸一一論述，附此敘明。
九、訴訟費用負擔之依據：民事訴訟法第78條。
中    華    民    國   100    年    4     月    26    日
                民事第三庭  法  官  毛彥程
以上正本係照原本作成。
如對本判決上訴，須於判決送達後20日內向本院提出上訴狀。如
委任律師提起上訴者，應一併繳納上訴審裁判費。
中    華    民    國   100    年    4     月    27    日
                            書記官  伍幸怡